【裁判字號】    89,訴,989
【裁判日期】    890613
【裁判案由】    毒品危害防制條例
【裁判全文】
臺灣高雄地方法院刑事判決                          八十九年度訴字第九八九號
    公  訴  人  臺灣高雄地方法院檢察署檢察官
    被      告  甲○○
右列被告因違反毒品危害防制條例案件，茲經檢察官提起公訴（八十九年度偵緝字第
一六０號、八十九年度毒偵字第一二九號、八十九年度毒偵字第一五五一號），本院
判決如左：
    主  文
甲○○施用第一級毒品，累犯，處有期徒刑壹年。又連續施用第二級毒品，累犯，處
有期徒刑拾月。應執行有期徒刑壹年捌月。
    事  實
一、甲○○於毒品危害防制條例施行前即有多次違反麻醉藥品管理條例前科，其於民
    國八十二年間因違反麻醉藥品管理條例，經本院判處有期徒刑五月確定，已於八
    十三年九月十五日執行完畢（此部分尚不構成累犯）；又於八十二年間再因違反
    藥事法罪，經本院判處有期徒刑一年，並經最高法院判決上訴駁回確定；另於八
    十三年間因違反麻醉藥品管理條例案件，經本院判處有期徒刑七月，上訴台灣高
    等法院高雄分院判決駁回上訴確定，二罪經合併定其應執行刑一年四月；另又於
    八十四年間因藥事法案件，經本院法院判處有期徒刑六月確定，上開三罪於八十
    四年二月五日入監執行，八十五年一月二十三日假釋出獄，所餘刑期於八十五年
    十二月二日期滿，期間未經撤銷假釋，其未執行之刑，以已執行論。詎其仍不知
    悔改，於毒品危害防制條例施行後之八十七年間，因非法施用第一級毒品海洛因
    案件，經台灣高雄地方法院檢察署檢察官聲請本院以八十七年度毒聲字第六五０
    號裁定送觀察、勒戒後，認有繼續施用毒品之傾向，再聲請本院以八十七年度毒
    聲字第一一六八號裁定令入強制戒治處所施以強制戒治，並經本院於八十七年十
    一月二十五日以八十七年度毒聲字第四０００號裁定停止戒治，所餘期間付保護
    管束，嗣因保護管束期滿，業經臺灣地方法院檢察署檢察官於八十八年八月二十
    九日以八十八年度戒偵字第七三號不起訴處分確定。詎其仍猶不思悔改，明知
    海洛因及安非他命業經公告列為毒品防害防制條例第二條第二項之第一級及第二
    級毒品，均不得非法持有、施用，復基於施用第二級毒品安非他命之概括犯意，
    自八十八年十月間起至八十九年一月十四日止，在高雄縣大樹鄉○○村○○路四
    十六號住家等處，將第二級毒品安非他命置放於玻璃吸食器內，下用火燒烤加熱
    後再吸食其霧化氣體之方式，連續施用第二級毒品安非他命多次。又另行起意，
    於八十八年十一月十九日，在其上開住處內，將第一級毒品海洛因羼入香菸內點
    燃吸食之方式，施用第一級毒品海洛因一次。先後為警於八十八年十月二十七日
    、八十八年十一月二十日、八十八年十二月十三日、八十九年一月十五日，分別
    在上開住處、高雄市○○區○○路與復興路口及高雄縣大樹鄉九曲村高屏溪畔等
    處為警查獲時，經採其尿液送驗，均檢出甲基安非他命反應，其中於八十八年十
    一月二十日所採集之尿液並有嗎啡反應，而發覺上情。再經台灣高雄地方法院檢
    察署檢察官聲請本院於八十九年一月十六日以八十九年度毒聲字第四０六號裁定
    令入戒治處所，施以強制戒治。
二、案經高雄市政府警察局新興分局、高雄縣警察局、高雄市政府警察局、高雄縣警
    察局仁武分局分別移請臺灣高雄地方法院檢察署檢察官偵查起訴。
    理  由
一、右開事實，業經被告甲○○於本院審理時自白不諱，而被告先後為警於八十八年
    十月二十七日、八十八年十一月二十日、八十八年十二月十三日、八十九年一月
    十五日查獲時所採取之尿液，經送請檢驗結果，均呈甲基安非他命反應，其中在
    八十八年十一月二十日第二次遭警查獲時所採集之尿液，除有甲基安非他命反應
    外，並有嗎啡反應等情，亦有高雄市立凱旋醫院八十八年十一月十九日高市凱醫
    檢字第００三七三號及高雄縣衛生局八十八年十一月三十日八八煙檢字第二七九
    二號、八十八年十二月十六日高衛試煙字第一─二四五號、八十九年一月二十九
    日八九煙檢字第三一一號煙毒尿液檢驗成績書各一紙附卷足憑。而海洛因施用入
    人體後水解還原成嗎啡，再循嗎啡之代謝方式排出體外，已據行政院衛生署藥物
    食品檢驗局（73）藥檢壹字第０三０二二一號函敘明綦詳可查，故其於本院之自
    白核與事實相符，堪以採信，被告確有前開連續施用第二級毒品安非他命及施用
    第一級毒品海洛因一次之犯行，洵堪認定。再者被告前於八十七年間，因非法施
    用第一級毒品海洛因案件，經台灣高雄地方法院檢察署檢察官聲請本院以八十七
    年度毒聲字第六五０號裁定送觀察、勒戒後，認有繼續施用毒品之傾向，再聲請
    本院以八十七年度毒聲字第一一六八號裁定令入強制戒治處所施以強制戒治，並
    經本院於八十七年十一月二十五日以八十七年度毒聲字第四０００號裁定停止戒
    治，所餘期間付保護管束，嗣因保護管束期滿，業經臺灣地方法院檢察署檢察官
    於八十八年八月二十九日以八十八年度戒偵字第七三號不起訴處分確定等事實，
    復有該不起訴處分書及台灣高等法院被全國前案紀錄表及台灣高雄地方法院檢察
    署刑案資料查註紀錄表各一份在卷可考，從而其於五年內再犯本件施用毒品罪，
    罪證明確，應依法論科。
二、查海洛因、安非他命分屬毒品危害防制條例第二條第二項所稱之第一、二級毒品
    ，不得持有、施用。次按犯毒品危害防制條例第十條施用第一級、第二級毒品之
    罪者，檢察官應先將被告送勒戒處所觀察、勒戒，經觀察、勒戒後，認有繼續施
    用毒品傾向者，由檢察官聲請法院裁定令入戒治處所施以強制戒治，其期間為一
    年，經強制戒治期滿或交付保護管束期滿，應由檢察官為不起訴處分之裁定。依
    此為不起訴處分後，五年內再犯第十條施用第一級、第二級毒品之罪者，則不適
    用前開不起訴處分之規定，而應依一般刑事訴訟程序予以起訴論罪科刑；此觀諸
    毒品危害防制條例第二十條第一項、第二項後段、第二十三條規定自明。本件被
    告前既已因施用毒品案件，經本院送勒戒處所觀察、勒戒後，認有繼續施用毒品
    之傾向，再經本院以八十七年度毒聲字第一一六八號裁定令入強制戒治處所施以
    強制戒治，並經本院裁定停止戒治，所餘期間付保護管束，於保護管束期滿，經
    臺灣地方法院檢察署檢察官為不起訴處分確定後，五年內再犯本案之施用毒品罪
    ，核其所為，係犯毒品危害防制條例第十條第一項之施用第一級毒品罪及同條第
    二項之施用第二級毒品罪。至被告施用第一級、第二級毒品前後持有第一級毒品
    海洛因、第二級毒品安非他命之低度行為分別應為施用第一級、第二級毒品之高
    度行為所吸收，均不另論罪。被告施用第二級毒品安非他命之犯行，公訴人起訴
    之施用期間雖僅至八十八年十二月底止，惟經本院審理結果，被告迄至最後一次
    查獲日之前一日即八十九年一月十四日止仍有繼續施用第二級毒品之犯行，此部
    分之犯行雖未經起訴，然既與公訴人起訴部分有連續犯之裁判上一罪之關係，基
    於審判不可分原則，應為起訴效力所及，本院自得併予審判，附此敘明。又被告
    先後多次施用第二級毒品安非他命之行為，時間緊接，且反覆為之，所犯又係同
    一罪名之罪，顯係基於概括犯意為之，應依連續犯規定論以一罪，並均加重其刑
    。被告所犯施用第一級毒品及施用第二級毒品罪二罪之間，犯意各別，行為互殊
    ，應予分論併罰。再查被告前於八十二年、八十三年、八十四年間因違反藥事法
    、麻醉藥品管理條例案件，分別經本院判處有期徒刑七月、一年、六月確定，其
    中有期徒刑七月及一年部分，應合併定其應執行刑一年四月，上開三罪於八十四
    年二月五日入監執行，八十五年一月二十三日假釋出獄，所餘刑期於八十五年十
    二月二日期滿，期間未經撤銷假釋，其未執行之刑，以已執行論。此有台灣高等
    法院被告全國前案紀錄表及台灣高雄地方法院檢察署刑案資料查註紀錄表各一份
    在卷可考，其於五年內再犯本件有期徒刑以上之罪，為累犯，均應依刑法第四十
    七條規定加重其刑，並遞加其刑。爰審酌被告於毒品危害防制條例施行前，即有
    多次施用毒品之不良素行，於毒品危害防制條例施行後，歷經觀察、勒戒及強制
    戒治程序後，仍未能徹底戒絕毒品，甫於第一次施用毒品犯行經停止戒治付保護
    管束期滿後隨即再犯，顯見其無悔改之意，且有失政府制定毒品危害防制條例之
    立法美意，本不宜寬貸，惟念其施用毒品乃自戕一己之身體健康，尚未害及他人
    ，且其犯後已坦承犯行，態度良好等一切情狀，就其所犯上開兩罪分別量處如主
    文所示之刑，並定其應執行之刑，以資懲儆。
三、至被告於第二次被查獲時扣得之海洛因殘渣袋一包、橡膠管一條及針筒二支等物
    品，公訴人雖以上開扣案物係被告施用毒品之器具，且為被告所有，據以聲請併
    予宣告沒收。惟查被告自始於警訊時即否認上開扣案物係其所有，陳稱可能係其
    前任女友黃鳳鳴所遺留，並於偵查中及本院審理時仍均堅決否認在卷可按，本院
    以被告既已坦承施用海洛因之犯行，倘上開扣案物確係其所有，衡情應無單就此
    部分予以否認之理，且由上開器具之性質可知，應係用以注射方式施打海洛因之
    器具，與被告供述其係將海洛因羼入香菸內點燃吸食之方式亦不相符，認被告否
    認上開扣案器具係其所有之陳詞，應為真實可信，從而既無法證明上開扣案物係
    被告所有且與本案施用毒品之犯行相關，而該等物品亦可用於其他用途，性質上
    均非屬專供施用毒品之器具，自無從於本案併依刑法第三十八條或毒品危害防制
    條例第十八條之規定宣告沒收、銷燬，應由公訴人另行聲請單獨宣告沒收，附此
    敘明。
四、又公訴人就被告施用第一級毒品海洛因部分，認其除於前揭有罪當次犯行外，自
    八十八年十月間起至同年月十二月底止，尚有其他多次施用犯行，因認此部分被
    告亦涉有連續施用第一級毒品罪嫌。然公訴人認被告涉有該部分連續施用第一級
    毒品罪嫌，無非以前揭高雄縣衛生局八十八年十一月三十日八八煙檢字第二七九
    二號煙毒尿液檢驗成績書及被告前開第二次被查獲時扣得之海洛英殘渣袋、橡膠
    管、針筒等物為其論罪之依據。惟查，被告坦承僅於第二次查獲之前一日有施用
    海洛因一次之犯行，而人體投與海洛因後，迅速水解成嗎啡，再循嗎啡之代謝途
    徑排出体外，百分之八十以上於投與後二十四小時內自尿液中排出，因此採尿化
    ，亦有行政院衛生署食品檢驗局八十年三月十六日 (80)藥檢壹字第四０七一二
    號函說明可查，依前開行政院衛生署藥物食品檢驗局函見解，認採取尿液檢驗有
    無第一級毒品海洛英呈嗎啡反應之最大時限為二十四小時，故前揭煙毒尿液檢驗
    成績書僅能作為被告於八十八年十一月二十日當次查獲經警採尿時起回溯二十四
    小時內之某時止，有施用毒品一次犯行之認定，至當次查扣之海洛英殘渣袋、橡
    膠管、針筒等物，尚難認與本案被告施用毒品之犯行相關，不得於本案諭知沒收
    銷燬之事實，已如前述，自亦不得資為被告此部分不利之認定。綜上，公訴人所
    舉前開證據均不足以證明被告此部分亦為有罪，此外，復查無其他積極證據足認
    被告除右揭認定有罪之施用第一級毒品一次犯行外，尚有公訴意旨所指之其他連
    續施用第一級毒品海洛英之犯行，此部分本應為無罪之判決，惟公訴人認此部分
    與前揭經起訴並認定有罪之施用第一級毒品部分，有連續犯之裁判上一罪關係，
    爰不另為無罪判決之諭知。
據上論斷，應依刑事訴訟法第二百九十九條第一項前段，毒品危害防制條例第十條第
一項、第二項、第二十三條第二項，刑法第十一條、第五十六條、第四十七條、第五
十一條第五款，判決如主文。
本案經檢察官葉淑文到庭執行職務
中      華      民      國    八十九    年      六      月     十三     日
                                     台灣高雄地方法院刑事庭
                                           法  官  陳淑卿
右正本證明與原本無異。
如不服本判決，應於送達後十日內，向本院提出上訴狀。
                                           書記官  陳朝宗
中      華      民      國    八十      年      六      月 十四     日
附錄本判決論罪之法條：
毒品危害防治條例第十條第一項、第二項
  施用第一級毒品者，處六月以上五年以下有期徒刑。
  施用第二級毒品者，處三年以下有期徒刑。


司法院資訊處製作；財團法人民間司法改革基金會備份。
